【裁判字號】    98,聲再,37
【裁判日期】    980902
【裁判案由】    聲請再審
【裁判全文】
臺灣高雄地方法院刑事裁定              98年度聲再字第37號
聲  請  人  甲○○
即受判決人
                      務所)
上列聲請人因詐欺案件，對於本院中華民國98年4 月21日第一審
確定判決（98年度易字第104 號），聲請再審，本院裁定如下：
    主  文
再審之聲請駁回。
    理  由
一、再審聲請意旨略以：
    (一)原審判決認附表二（下稱「系爭附表二」）編號4-1 部分
      犯行係聲請人所屬詐騙集團所為無誤，惟依被害人陳進雄
      民國96年3 月30日、同年4 月23日警詢筆錄所示，系爭附
      表二編號4 部分犯行之詐騙手法、供犯罪所用之行動電話
      及帳號均與系爭附表二編號4-1 所示犯行有異，且該二犯
      罪事實時間相近，被害人陳進雄既甫於編號4 所示時間遭
      詐騙，已有警惕，豈會又於編號4-1 所示時間遭相同手法
      詐騙，是該二次犯行顯係不同詐騙集團所為，但原確定判
      決卻認定該二次犯行均係被告等人之犯罪集團所為，顯未
      審酌陳進雄有受不同詐騙集團詐欺之情事。
    (二)原審判決據以認定系爭附表二編號8 、10所示犯行，係略
      以：被告洪康偉、甲○○、王士維、楊維德所坦承如系爭
      附表二編號17、18所示之犯行，該編號之被害人即林奕丞
      、陳威仁於警詢中證述詐欺集團係以行動電話0000000000
      號與其聯絡（見警卷一第153 頁至第155 頁、第159 頁至
      第160 頁），而該行動電話0000000000號係被告楊維德用
      以供詐欺及與共犯聯絡之電話，有上開通訊監察譯文可按
      。而該行動電話0000000000號經高雄市政府警察局刑警大
      隊利用165 反詐騙平台系統比對後，以監聽電話00000000
      00號之通聯對象身分證查詢，顯示上開號碼曾撥打電話至
      被害人吳姿穎（未在起訴範圍裡），而詐騙吳姿穎所用之
      金融帳戶000000000000000 號，與系爭附表二編號8 、10
      所示之被害人林聞源、唐瑞廷，及被害人劉菁芳（未在起
      訴範圍裡）所用之帳戶相同等情。惟據案外人吳姿穎96年
      5 月4 日警詢筆錄所示，詐騙吳女之集團，係持用「0000
      000000」、「0000000000」行動電話號碼與其聯繫，而非
      被告集團所持用之「0000000000」，且檢視卷內資料，並
      無「0000000000」曾撥打予吳女所使用電話「00-0000000
      」之紀錄，是原審判決據吳女遭詐騙帳號與系爭附表二
      編號8 、10被害人林聞源、唐瑞庭及另案被害人劉菁芳相
      同，認定系爭附表二編號8 、10之犯行，顯與現有事證不
      相符。
    (三)承上所述，原審判決據前揭論述，進而以附表二編號10犯
      行所持用電話及案外被害人劉菁芳遭詐騙帳號，認定系爭
      附表二編號11、編號5 之犯行，又據系爭附表二編號11之
      犯行所用帳號，認定附表二編號7 之犯行，復以附表二編
      號7 之犯行所用帳號，認定附表二編號12之犯行等，均失
      其所依，而屬不能成立。是原確定判決確有「因發現確實
      之新證據，足認受有罪判決之人應受無罪之判決」之再審
      理由，爰依刑事訴訟法第420 條第1 項第6 款之規定，聲
      請再審等語。
二、按「有罪之判決確定後，有下列情形之一者，為受判決人之
    利益，得聲請再審︰(六)因發現確實之新證據，足認受有罪判
    決之人應受無罪、免訴、免刑或輕於原判決所認罪名之判決
    者。」、「不得上訴於第三審法院之案件，除前條規定外，
    其經第二審確定之有罪判決，如就足生影響於判決之重要證
    據漏未審酌者，亦得為受判決人之利益，聲請再審」，刑事
    訴訟法第420 條第1 項第6 款、第421 條分別定有明文。是
    為受判決人之利益聲請再審，需以上開法定事由為再審理由
    ，如非以上開法定事由為再審理由，該再審之聲請即難謂為
    有理由，法院自應予以裁定駁回。次按，前開所謂「發現確
    實之新證據」，係指該證據於事實審法院判決前業已存在，
    為法院、當事人所不知，不及調查斟酌，至其後始行發現，
    且就證據本身形式觀察，固不以絕對不須經過調查程序為條
    件，但必須顯然可認為足以動搖原有罪之確定判決，而為受
    判決人無罪、免訴、免刑或輕於原判決所認罪名之判決者為
    限。亦即該「新證據」須可認為確實具有足以動搖原確定判
    決，而對受判決人為更有利判決之「確實性」外，尚須具備
    該證據係在事實審法院於判決前已存在，因未經發現，不及
    調查斟酌，或審判時未經注意，至其後始行發現之「嶄新性
    」特質，二者均屬不可或缺，倘若未具備上開「確實性」與
    「嶄新性」二種聲請再審新證據之特性，即不能據為聲請再
    審之原因（最高法院90年度臺抗字第71號裁判要旨參照）。
三、經查：
    (一)聲請人因詐欺案件經本院於98年4 月21日以98年度易字第
      104 號判決判處有罪，復經臺灣高等法院高雄分院以98年
      度上易字第415 號以上訴不合法判決駁回上訴確定，有臺
      灣高等法院被告前案紀錄表1 份及上開刑事判決影本2 份
      在卷可憑。又
      本件係為受判決人即聲請人之利益聲請再審，依法僅得依
      上開法定事由為理由而提起再審，先予敘明。
    (二)復聲請意旨主張依據被害人陳進雄於96年3 月30日、同年
      4 月23日前後2 次警詢筆錄內容，可知詐騙之電話號碼、
      匯款帳號相異，犯罪手法略有不同，因認被害人陳進雄係
      遭不同詐欺集團詐騙等語，然而被害人陳進雄之警詢證詞
      於事實審法院判決前已存在，且經原審法院予以斟酌，業
      經本院調取該案全卷核閱無訛，是揆諸上開說明，自非刑
      事訴訟法第420 條第1 項第6 款所謂發見確實之「新證據
      」。
    (三)至聲請意旨所主張原審法院未審酌案外被害人吳姿穎96年
      5 月4 日警詢筆錄中陳述遭詐騙電話與聲請人詐騙集團所
      持用行動電話「0000000000」不同，且無該號碼撥予吳女
      所使用電話「00-0000000」之紀錄，即據高雄市政府警察
      局刑警大隊利用165 反詐騙平台系統比對結果，以該號碼
      曾撥打電話予吳女等情，而認定系爭附表二編號8 、10之
      犯行，並據上述犯行認定系爭附表二編號5 、編號7 、編
      號11、編號12等犯罪事實，顯與事實有悖等語。惟查：
      1.聲請人前揭主張係指摘原審法院採取前揭反詐騙平台系
        統比對結果，作為有罪判決依據之認定有所違誤，惟該
        證據資料業據原審法院審理時予以審酌，且依證據法則
        審酌採認與否，並於判決理由貳、一、(三)內敘明其採信
        之理由，揆諸上揭說明，該確定判決已就此證據資料予
        以審酌，難認有未經發現，不及調查斟酌，或審判時未
        經注意，至其後始行發現之「嶄新性」特質，是聲請人
        所指摘者，均屬原確定判決就證據證明力及理由論駁問
        題，其徒憑己見，對原確定判決之認事用法、證據取捨
        再為爭執，與再審要件不符。
      2.至原審法院認定案外被害人吳姿穎係遭聲請人詐騙集團
        詐欺，並據此認定聲請人有系爭附表二編號5 、編號7
        、編號8 、編號10、編號11等犯行，係以前揭反詐騙平
        台系統比對結果為其主要論據，然此屬原審認定事實之
        職權，縱認原審法院未審酌吳姿穎警詢筆錄所載之電話
        號碼，而將之再予提出斟酌，在客觀上顯亦未能動搖原
        確定判決依其他證據資料所作之事實認定，即該證據不
        具「確實性」，非刑事訴訟法第420 條第1 項第6 款所
        謂發見確實之新證據。
    (四)綜上，聲請人上開指摘原審判決之認定，縱有違背經驗法
      則或論理法則之違法，僅得依刑事訴訟法第441 條以下規
      定，以非常上訴之制度予以救濟，上開事由與前揭得為受
      判決人利益聲請再審之法定事由均非符合，依法不得據為
      再審理由。本件聲請人據以聲請再審之理由，與上開法條
      規定有違，其聲請為無理由，應予駁回。
據上論斷，應依刑事訴訟法第434 條第1 項，裁定如主文。
中    華    民    國    98    年    9     月    2     日
                  刑事第十三庭  審判長法  官  簡志瑩
                                      法  官  王參和
                                      法  官  呂明燕
以上正本證明與原本無異。
如不服本裁定，應於收受送達後5 日內向本院提出抗告狀。
中    華    民    國    98    年    9     月    2     日
                                      書記官  蔡毓琦


司法院資訊處製作；財團法人民間司法改革基金會備份。
